臺灣臺北地方法院民事判決　　　　　　88年度重訴字第2095號
原　　　告　福爾摩沙資產管理股份有限公司
法定代理人　甲○○○
訴訟代理人　子○○
被　　　告　長揚國際股份有限公司
　　　　　　　　　　　　二樓
兼法定代理　辛○○
人　　　　　　　　　　　樓
　　　　　　　　　　　　廿六號.
被　　　告　巳○○
　　　　　　　　　　　　號二樓.
被　　　告　丑○○
被　　　告　智浩工程有限公司
　　　　　　　　　　　　三樓之.
法定代理人　辰○○
　　　　　　　　　　　　樓
　　　　　　　　　　　　號
被　　　告　癸○○
被　　　告　戊○○
被　　　告　佑承開發建設股份有限公司
　　　　　　　　　　　　樓
兼法定代理　丙○○○○○○
人
被　　　告　昱源國際有限公司
　　　　　　　　　　　　十樓
法定代理人　乙○○
　　　　　　　　　　　　十樓
　　　　　　　　　　　　之三
被　　　告　庚○○
被　　　告　己○○
被　　　告　壬○○
　　　　　　　　　　　　一弄三.
被　　　告　丁○○原名:徐莉.
被　　　告　高臨軒有限公司
法定代理人　寅○○
　　　　　　　　　　　　之一
被　　　告　藍帝企業有限公司
　　　　　　　　　　　　三樓
法定代理人　卯○○
　　　　　　　　　　　　樓
上列當事人間清償債務事件，本院於九十六年五月二十九日言詞
辯論終結，判決如下：
    主  文
被告長揚國際股份有限公司、辛○○及巳○○應連帶給付原告新
台幣陸佰陸拾萬仟佰捌拾陸元及自民國90年5月4日起至清償
日止，按年息6.47%計算之利息，並自90年5月4日起至清償日止
按年息1.294%計算違約金。
被告長揚國際股份有限公司應給付原告：新台幣壹仟肆佰貳拾
陸萬壹仟肆佰玖拾陸元及如附表一所示之利息、違約金。美金
貳拾肆萬仟佰陸拾元及如附表三所示之利息、違約金。
被告智浩工程有限公司、癸○○、戊○○、佑承開發建設股份有
限公司、林文隆、昱源國際有限公司、庚○○、己○○、壬○○
、徐莉娟、藍帝企業有限公司及高臨軒有限公司（發票人與背書
人負連帶責任）應給付原告如附表二（23張票據）所示之金額及
利息。
前兩項之給付與第三項之給付，任一被告已為全部或一部之給付
，其餘被告就其履行之範圍內同免給付之義務。
原告其餘之訴駁回。
訴訟費用由被告長揚國際股份有限公司、辛○○及巳○○負擔五
分之一，餘由被告長揚國際股份有限公司負擔。
    事實及理由
一、程序方面：本件被告（除被告高臨軒有限公司外）均未於最
    後言詞辯論期日到場，核無民事訴訟法第386條各款所列情
    形，爰依原告之聲請，由其一造辯論而為判決。
二、原告方面：
  (1)民國（下同）86年07月11日，借款人即被告長揚國際股份有
    限公司邀同被告辛○○、巳○○為其連帶保證人，向第三人
    台灣中小企業銀行股份有限公司（以下稱「台灣中小企銀」
    ）借款新台幣（下同）11,400,000元，簽立中長期貸款契約
    （參卷四p170），其中第五條並約定，逾期清償本金或利息
    時，按借款總餘額自應償還日起，逾期六個月以內部分照約
    定利率百分之十，逾期超過六個月部分照約定利率百分之二
    十加付違約金。復據該三人所簽立之授信約定書（三份，參
    卷四p171至p173）第五條略以：「借款人如有任何一宗債務
    不依約清償本金時，無須事先通知或催告，即可視為全部到
    期」及第十條「立約人（即辛○○及巳○○）所保證之債務
    ，如主債務人（即長揚國際股份有限公司）未依約履行，立
    約人當即負責。」。
    因被告長揚國際股份有限公司已有數筆借款已到期且仍未清
    償，是以本件借款即可視為全部到期，被告長揚國際股份有
    限公司、辛○○及巳○○自應連帶給付原告6,603,386元，
    及自90年5月4日起至清償日止，按年息6.47%計算之利息，
    並自90年5月4日起至清償日止按年息1.294%計算違約金。
  (2)87年07月22日，借款人即被告長揚國際股份有限公司邀同被
    告丑○○為其連帶保證人，向台灣中小企銀：
    申請15,000,000元之借款額度，借款動用期間自87年07月
      22日起至88年07月22日止，立有週轉金貸款契約（參卷四
      p174），其中第六條並約定，逾期清償本金或利息時，按
      借款總餘額自應償還日起，逾期六個月以內部分照約定利
      率百分之十，逾期超過六個月部分照約定利率百分之二十
      加付違約金。被告長揚國際股份有限公司並於借款動用期
      間內向台灣中小企銀借款十筆，各筆借款已自88年02月29
      日起陸續到期，迄今本金尚未清償金額為14,261,496元，
      依週轉金貸款契約第五條及第十三條「各筆借款到期或視
      為全部到期時，借款人（即長揚國際股份有限公司）與連
      帶保人（丑○○）願立即清償」「借款人基於本契約所負
      之一切債務，連帶保證人均願負連帶清償責任」。故被告
      長揚國際股份有限公司與被告丑○○應連帶給付原告
      14,261,496元及如附表一所示之利息及違約金。
    申請美金250,000元之融資額度，借款動用期間自87年7月
      22日起至88年07月22日止，簽立進口物資融資契約（參卷
      四p175），其中第八條第二項並約定，各筆融資到期或視
      為全部到期，立約人（即長揚國際股份有限公司）未能立
      即償還本息時，按融資金額自應償還日起，逾期六個月以
      內部分照約定利率百分之十，逾期超過六個月部分照約定
      利率百分之二十加付違約金。
      被告長揚國際股份有限公司並於借款動用期間內向台灣中
      小企銀借款三筆，各筆借款並分別於自87年11月03日、87
      年11月05日及88年2月8日到期，迄今本金尚未清償金額為
      美金243,360元，依進口物資融資契約第十八條約定「立
      約人基於本契約所負之一切債務，連帶保證人（即丑○○
      ）均願負連帶清償責任」。準此，被告長揚國際股份有限
      公司與被告丑○○應連帶給付原告美金243,360元及如附
      表三所示之利息及違約金。
  (3)又被告長揚國際股份有限公司復提供如附表二所列之23張票
    據（票據影本已附卷，參本院卷一p-63至p-86）以供清償上
    述貸款，依週轉金貸款契約第八條約定，票據均願由借款人
    （即長揚國際股份有限公司）背書轉讓予台灣中小企銀，唯
    經台灣中小企銀提示後均遭退票。按「發票人、承兌人、背
    書人及其他票據債務人，對於執票人連帶負責。」票據法第
    九十六條第一項定有明文。職此，被告智浩工程有限公司、
    癸○○、戊○○、佑承開發建設股份有限公司、林文隆、昱
    源國際有限公司、庚○○、己○○、壬○○、徐莉娟、藍帝
    企業有限公司及高臨軒有限公司依給付原告如附表二所示之
    金額及利息。
  (4)聲明：
    被告長揚國際股份有限公司、辛○○及巳○○應連帶給付
      原告6,603,386元，及自民國90年5月4日起至清償日止，
      按年息6.47%計算之利息，並自90年5月4日起至清償日止
      按年息1.294%計算違約金。
    被告長揚國際股份有限公司、丑○○應連帶給付原告：
      I14,261,496元及如附表一所示之利息及違約金。
      II美金243,360元及如附表三所示之利息及違約金。
    被告智浩工程有限公司、癸○○、戊○○、佑承開發建設
      股份有限公司、林文隆、昱源國際有限公司、庚○○、己○○、壬○○、徐莉娟、藍帝企業有限公司及高臨軒有限
      公司應給付原告如附表二所示之金額及利息。
三、被告方面：
  (1)聲明部分：
    被告長揚國際股份有限公司、辛○○、巳○○，以及被告
      戊○○、佑承開發建設股份有限公司、林文隆、昱源國際
      有限公司、己○○等，均未於言詞辯論期日到場，亦未提
      出準備書狀作何聲明或陳述。
    被告壬○○（見本院第1卷第104頁）、智浩工程有限公司
      、癸○○、藍帝企業有限公司（見本院第2卷第4頁）、庚○○、丑○○（見本院第2卷第4、295頁）、被告丁○○
      （原名：徐莉娟，見本院第4卷第40頁）、高臨軒有限公
      司（見本院第5卷第73頁），均聲明：原告之訴駁回。
  (2)被告丑○○（原告主張為附表一、三之保證人）：
    週轉金借貸契約（參卷四p174）、進口物資融資契約（參
      卷四p175）這個簽名不是我簽的，但上面的章是我的，可
      是印章都放在被告佑承開發建設股份有限公司（林文隆）
      ，本來是報稅用的，一直都放在那裡，是交給林文隆保管
      。被告癸○○（曾經是被告智浩工程有限公司的負責人）
      他知悉印章情事。
    被告佑承開發建設股份有限公司向中小企業銀行借錢時，
      我有簽名，但該筆款項已經清償（參卷五p-30之授信約定
      書，及卷二p-26）。後來被告長揚國際股份有限公司另外
      借錢（上開週轉金借貸、進口物資融資），因為相信我的
      朋友，所以事後才知道，但並未擔任連帶保證人。
    週轉金借貸契約、進口資融資契約，上面不是我簽名的，
      應該是丙○○○○○○簽的，那個印章是我的沒錯，但是
      是交給被告智浩工程有限公司做工資扣繳憑單之用，印章
      交給被告癸○○，我不知道為何會拿去做保證人。
    這件事情被告癸○○可以擔任證人，並請求傳喚銀行對保
      人員午○○。或請求調閱我相關之簽名紀錄，例如臺灣中
      小企銀就有我簽名的資料，但87年06月簽開戶之印鑑卡，
      及87年07月間上開週轉金借貸、進口物資融資均非被告丑
      ○○所簽（參卷五p-19背面）。
  (3)被告癸○○（原告主張為附表二編號2至7之發票人）：
    （提示卷一第六十二頁以下）這些支票是我的，第二、三
      張是我開的，其他不是我開的，字體比較大的兩張是我寫
      的，當時被告智浩工程有限公司缺資金，所以開票融資，
      這些票據我都放在抽屜裏面，因該是其他股東或會計拿去
      開的。但是我知道這樣還是要負票據金額。
    關於被告丑○○擔任連帶保證人部分：
      被告丑○○印章是統一由會計保管，不是我保管的。這
        個印文（經提示印文影本）時間久遠，已經不記得了，
        但是被告丑○○確實有交給我印章，而且只有一個印章
        ，是為了領工資或做扣繳憑單之用，被告丑○○當時做
        我們公司的工程有領工資，他不是被告智浩工程有限公
        司的股東，他只是我們工程的領班。
      當時我們公司有兩個公司在做工程，其一為慕傑公司，
        另一為被告智浩工程有限公司，當時我是被告智浩工程
        有限公司的負責人，我是完全處理工程部門的事情，其
        他有關資金週轉由被告丙○○○○○○處理，相關文件
        及其他作業上的問題，都是由他經手，其中資金調度週
        轉都是由他。
  (4)被告庚○○（原告主張為附表二編號17之發票人）：
    相關銀行之帳戶不是我開戶的，我沒有去銀行開過戶頭，
      我從未使用過支票，我也沒有委託過別人開戶。
    （經提示卷一第十八頁被告庚○○印章）這個不是我的印
      章。我是以撿垃圾維生的人，沒有車費每次出庭，如果我
      沒有錢坐車，我就不要來開庭。
  (5)被告壬○○（原告主張為附表二編號18至22之發票人）：
    （經提示本院卷第一卷第二十至二十三頁）這些支票上面
      的印章都是我的，這幾張票就是我借給林文隆的。是林文
      隆向我借票九張，我也不知道總共開出幾張票，我借他支
      票時還不是拒絕往來戶。
    我確實有開系爭帳戶，但我的支票後來借給我妹婿林文隆
      ，我現在重病中，沒有能力償債；支票雖然是我的，可是
      不是我開的，但我有同意林文隆開票。
  (6)被告丁○○（原名徐莉娟，原告主張為附表二編號23之發票
    人）：
    （經提示系爭票據）我沒有開過這張票據，但這個戶頭是
      我開的沒錯，當時我跟朋友合夥做生意，票據由朋友使用
      。
    系爭支票不是我開的，但支票是我的，是我的合夥人開出
      去，我跟我的合夥人不是很熟，是朋友介紹的，當時他開
      給誰我也不知道。
  (7)被告高臨軒有限公司（原告主張為附表二編號7、18之背書
    人）：
    （經提示被告背書之兩張票據影本，參見本院卷第一卷第
      69、81頁）其法定代理人稱：當時的負責人不是我，我是
      事後才向他們買公司牌，後來發現這個公司問題很大，我
      就去辦停業，八十九年就辦了解散，因為沒有營業，所以
      就沒有辦清算。
    （經提示公司登記資料）是解散但沒有辦理清算。其法定
      代理人稱：這些票據背書當時，我不是負責人，應該要找
      當時的負責人來負責。
  (8)被告藍帝企業有限公司：（原告主張為附表二編號1至6、12
    至14、17至20、22之背書人）：
    法定代理人卯○○（卷二p-05）辯稱：我不是藍帝公司法
      定代理人，只是將身份證影本給巳○○。（經本院通知原
      告補正藍帝企業有限公司公司登記資料，參卷二p-47）公
      司負責人章不是伊的，公司股東都不認得。
    另具狀答辯（參卷二p-73）：並未設立藍帝企業有限公司
      ，卯○○於84、85年間任職於巳○○之公司擔任業務員主
      要業務是販賣鐘錶，巳○○要求質押身分證影本，大概是
      巳○○持其身分證影本登記為藍帝企業有限公司之負責人
      ，關於藍帝企業有限公司與原告間之債權債務情形毫不知
      悉。
四、兩造之爭點：
  (1)原告之主張有三大項：
    86年07月11日，被告長揚國際股份有限公司邀同被告辛○○、巳○○為其連帶保證人，向台灣中小企銀借款，並簽
      立中長期貸款契約（參卷四p170），上開三位被告均簽立
      授信約定書（三份，參卷四p171至p173），而有餘款未清
      償。
    87年07月22日，被告長揚國際股份有限公司邀同被告丑○○為其連帶保證人，向台灣中小企銀簽訂：台幣週轉金貸
      款契約（參卷四p174）、美金進口物資融資契約（參卷四
      p175），而有週轉金、融資款未清償。
    被告長揚國際股份有限公司提供如附表二所列之23張票據
      以供清償上述貸款，各票據由借款人（即長揚國際股份有
      限公司）背書轉讓予台灣中小企銀，經提示後均遭退票。
      其中被告智浩工程有限公司、癸○○、戊○○、佑承開發
      建設股份有限公司、林文隆、昱源國際有限公司、庚○○
      、己○○、壬○○、徐莉娟為發票人，而藍帝企業有限公
      司及高臨軒有限公司為背書人。
  (2)關於86年07月11日之中長期貸款契約：
    被告長揚國際股份有限公司、辛○○、巳○○未於言詞辯論
    期日到場，亦未提出準備書狀作何聲明或陳述。
  (3)關於87年07月22日之週轉金貸款契約、進口物資融資契約：
    被告長揚國際股份有限公司未於言詞辯論期日到場，亦未
      提出準備書狀作何聲明或陳述。
    被告丑○○否認有擔任連帶保證人。辯稱：簽名非真正，
      雖印章是伊的，但都放在被告佑承開發建設股份有限公司
      （林文隆）供報稅用的。印文遭林文隆盜用，並未擔任連
      帶保職人。
  (4)關於票據部分：
    被告癸○○：部分票據非其所簽發，但知道這樣還是要負
      票據金額。
    被告庚○○：否認系爭票據之真正，也否認銀行開戶。稱
      從未使用過支票，也沒有委託過別人開戶。
    被告壬○○：確實有開系爭帳戶，但支票借給我妹婿林文
      隆使用，且有同意林文隆開票。
    被告丁○○（原名徐莉娟）：雖沒有開過這張票據，但這
      個戶頭是真實的，票據由朋友使用。
    被告高臨軒有限公司：（法定代理人稱）這些票據背書當
      時，公司負責人尚未變更，應找當時的負責人來負責。
    被告藍帝企業有限公司：（法定代理人稱）並未設立藍帝
      企業有限公司，對原告間之債權債務毫不知悉。
    其他被告智浩工程有限公司、戊○○、佑承開發建設股份
      有限公司、林文隆、昱源國際有限公司、己○○等未於言
      詞辯論期日到場，亦未提出準備書狀作何聲明或陳述。
五、關於86年07月11日之中長期貸款契約：
  (1)86年07月11日，被告長揚國際股份有限公司邀同被告辛○○
    、巳○○為其連帶保證人，向台灣中小企銀借款，並簽立中
    長期貸款契約（參卷四p170），上開三位被告均簽立授信約
    定書（三份，參卷四p171至p173），而有餘款未清償。原告
    已提出與所述相符之中長期貸款契約，及上開三位被告均簽
    立之授信約定書為證，被告長揚國際股份有限公司、辛○○
    、巳○○未於言詞辯論期日到場，亦未提出準備書狀作何聲
    明或陳述，原告之主張為可採信。
  (2)原告據以提起本訴，請求如聲明原告聲明第一項所示（事實
    及理由二(4)），即無不合，應予准許。
六、關於87年07月22日之週轉金貸款契約、進口物資融資契約：
  (1)原告提出週轉金貸款契約（參卷四p174）、進口物資融資契
    約（參卷四p175）為證，而被告長揚國際股份有限公司未於
    言詞辯論期日到場，亦未提出準備書狀作何聲明或陳述。就
    被告長揚國際股份有限公司（關於：事實及理由二(4)）應
    為准許。
  (2)關於被告丑○○是否為連帶保證人：
    原告主張有週轉金貸款契約、進口物資融資契約被告丑○○之簽章為證。但被告葉勝辯稱：簽名非真正，印文遭林
      文隆盜用，並未擔任連帶保職人。
    關於簽名部分，丑○○自陳佑承開發建設股份有限公司向
      中小企業銀行借錢時，有擔任連帶保證人但該筆款項已經
      清償（參卷五p-30之授信約定書）。至於被告長揚國際股
      份有限公司上開週轉金借貸、進口物資融資），但並未擔
      任連帶保證人。
      I丑○○無爭執87年01月08日之授信約定書（參卷五p-30
        ），其對保之見簽人李文章到院證稱「親自到工地跟葉
        先生對保，簽名是他簽的，印章是當時同時蓋的。對保
        時有簽約定書及作印鑑卡。（參卷二p-26）」。
      II丑○○所爭執之之87年07月22日之週轉金貸款契約、進
        口物資融資契約，承辦人員午○○到院證稱「這是我承
        辦的案件，這些人都是在我面前簽名的，其中包括被告
        丑○○，至於是否為庭上的被告，因為時間久遠，我已
        經記不得了。（參卷五p-19）」。
      III假如87年01月08日、87年07月22日所簽署之文件真實的
        ，二者時間僅差半年，丑○○簽名之筆順應該相同，但
        二者有相當之差距。
        87年01月08日之授信約定書，併同被告丑○○所陳報之
        相關簽名（卷五p-10以下），其「葉」下方都是簽「木
        」，其「勝」下方之「力」與前筆順不相連；其「福」
        左側部首筆劃清晰不相連；而被告丑○○所爭執之87年
        06月06日之印鑑卡（正本於卷五p-28以下），及87年07
        月22日間上開週轉金借貸、進口物資融資（正本於本院
        證物袋），其「葉」下方都是簽「禾」，其「勝」下方
        之「力」與前筆順均相連，其「福」左側部首筆劃交錯
        ，顯然有差異。
      Ⅳ參酌87年01月08日之授信約定書，其對保之見簽人李文
        章到院證稱簽名是被告丑○○所簽，足以認定87年07月
        22日之週轉金貸款契約、進口物資融資契約並非被告丑
        ○○所簽。
    關於印章部分：被告丑○○認為印章沒錯，但交給被告智
      浩工程有限公司做工資扣繳憑單之用，印章交給被告癸○○，我不知道為何會拿去做保證人等語。
      I被告癸○○稱：「被告丑○○印章是統一由會計保管，
        不是我保管的。但被告丑○○確實有交給我印章，而且
        只有一個印章，是為了領工資或做扣繳憑單之用，被告
        丑○○當時做我們公司的工程有領工資，他不是被告智
        浩工程有限公司的股東，他只是我們工程的領班。」，
        顯見被告丑○○確實有交付印章給被告癸○○，且只有
        一枚印章。
      II雖被告丑○○抗辯印文遭林文隆盜用，並僅舉證至印章
        交付癸○○，轉交智浩工程有限公司做工資扣繳憑單之
        用，未能進一步舉證證明印文遭林文隆盜用之事實，但
        林文隆為智浩工程有限公司之負責人，應保管被告丑○○之印章，被告丑○○已證實印章未在其保管中，本院
        斟酌全辯論意旨，在週轉金貸款契約、進口物資融資契
        約被告丑○○簽名非真正之下，被告丑○○自無任何理
        由自行加蓋印章於週轉金貸款契約、進口物資融資契約
        之必要，本院認被告丑○○為可信。
    故被告丑○○抗辯並未擔任連帶保證人為可採，原告主張
      被告丑○○應負連帶保證為無理由。
七、關於票據部分：
  (1)被告癸○○：部分票據非其所簽發，但知道這樣還是要負票
    據金額。而被告癸○○就這些支票之真正並無爭執，且陳明
    當時被告智浩工程有限公司缺資金，所以開票融資，這些票
    據我都放在抽屜裏面，因該是其他股東或會計拿去開的，亦
    認同這樣還是要負票據金額。原告就此部分之主張（附表二
    編號2至7之發票人），應有理由。
  (2)被告庚○○：否認系爭票據之真正，也否認銀行開戶。稱從
    未使用過支票，也沒有委託過別人開戶。經本院向中國國際
    商業銀行永和分行調閱相關開戶資料（參卷二p-38），有被
    告庚○○之身分證影本、及名片供參，且被告庚○○亦親自
    簽名於申請書上，雖其否認；但有印文可參，也與票據上印
    文相符（卷一p-50），故被告庚○○所辯自無足採。原告就
    此部分之主張（附表二編號17之發票人），應有理由。
  (3)被告壬○○：確實有開系爭帳戶，但支票借給我妹婿林文隆
    使用，且有同意林文隆開票。既系爭票據為壬○○所有，同
    時授權他人簽發票據，自當負票據責任；故原告就此部分之
    主張（附表二編號19至22之發票人），應有理由。
  (4)被告丁○○（原名徐莉娟）：雖沒有開過這張票據，但這個
    戶頭是真實的，票據由朋友使用。既系爭票據為丁○○所有
    ，同時授權他人簽發票據，自當負票據責任；故原告就此部
    分之主張（附表二編號23之發票人），應有理由。
  (5)被告高臨軒有限公司：（法定代理人稱）這些票據背書當時
    ，公司負責人尚未變更，應找當時的負責人來負責。按公司
    為法人與法定代理人之自然人，二者人格不同，權利義務各
    自獨立，被告高臨軒有限公司以公司之名義為背書人，自當
    負背書人之責任，即使公司法定代理人變更也不受之影響，
    故現任法定代理人稱應找背書當時的負責人來負責為無可採
    ，故原告就此部分之主張（附表二編號7、18之背書人），
    應有理由。
  (6)被告藍帝企業有限公司：（法定代理人稱）並未設立藍帝企
    業有限公司，對原告間之債權債務毫不知悉。按公司為法人
    與法定代理人之自然人，二者人格不同，權利義務各自獨立
    ，被告藍帝企業有限公司以公司之名義為背書人，自當負背
    書人之責任，法定代理人個人就此部分並無須負擔法律責任
    ；故法定代理人卯○○具狀答辯（參卷二p-73）：「並未設
    立藍帝企業有限公司，卯○○於84、85年間任職於巳○○之
    公司擔任業務員主要業務是販賣鐘錶，巳○○要求質押身分
    證影本，大概是巳○○持其身分證影本登記為藍帝企業有限
    公司之負責人，關於藍帝企業有限公司與原告間之債權債務
    情形毫不知悉」，並不足以影響被告藍帝企業有限公司當負
    背書人之法律責任。至於，藍帝企業有限公司是如何設立？
    卯○○如有質疑，應循公司登記之相關資料查核設立登記之
    原委，如有涉及其他不法情事循相關程序處理之，本院無由
    憑卯○○推測「大概是巳○○持其身分證影本登記」，而為
    藍帝企業有限公司為虛偽設立之認定。故原告就此部分之主
    張（原告主張為附表二編號1至6、12至14、17至20、22之背
    書人），應有理由。
  (7)其他被告智浩工程有限公司（附表二編號01之發票人）、戊○○（附表二編號08之發票人）、佑承開發建設股份有限公
    司（附表二編號09、10之發票人）、林文隆（附表二編號11
    至14之發票人）、昱源國際有限公司（附表二編號15、16之
    發票人）、己○○（附表二編號18之發票人）等未於言詞辯
    論期日到場，亦未提出準備書狀作何聲明或陳述。而原告主
    張之事實，已據其提出與所述相符之票據影本為證（參卷一
    p-63至p-86），原告之主張為可採信。被告智浩工程有限公
    司、戊○○、佑承開發建設股份有限公司、林文隆、昱源國
    際有限公司、己○○等應負相關票據之發票人責任應無疑義
    ，故原告就此部分之主張，應有理由。
八、綜上所述：
  (1)原告之聲明：
    被告長揚國際股份有限公司、辛○○及巳○○應連帶給付
      原告6,603,386元，及自民國90年5月4日起至清償日止，
      按年息6.47%計算之利息，並自90年5月4日起至清償日止
      按年息1.294%計算違約金；為有理由，應予准許。
    被告長揚國際股份有限公司、丑○○應連帶給付原告：
      I14,261,496元及如附表一所示之利息及違約金。
      II美金243,360元及如附表三所示之利息及違約金。
      被告長揚國際股份有限公司部分為有理由，應予准許；而
      被告丑○○部分，為無理由，應予駁回。
    被告智浩工程有限公司、癸○○、戊○○、佑承開發建設
      股份有限公司、林文隆、昱源國際有限公司、庚○○、己○○、壬○○、徐莉娟、藍帝企業有限公司及高臨軒有限
      公司應給付原告如附表二（發票人與背書人負連帶責任）
      所示之金額及利息；為有理由，應予准許。
    但此部份為前部分之清償票據，而遭退票者，故本部
    分並非獨立之債務，而是與前部分為同一債務之不同清
    償方式，二者間有一清償其他部分則應予免責。
  (2)假執行之宣告：
    起訴時之原告台灣區中小企業銀行股份有限公司於起訴時有
    聲請假執行，但原告承受債權後提出聲明就刪除假執行之聲
    請（參卷四p164、p165），本院自無由再行處理，就此敘明
    。
  (3)訴訟費用之負擔，依民事訴訟法第79條。
    又因參照民事訴訟法第77條之2第1項但書：「但所主張之數
    項標的互相競合或應為選擇者，其訴訟標的價額，應依其中
    價額最高者定之。」，本件原告主張清償借款，同時就借款
    人清償借款時所提出之票據經退票者主張票據責任，實為同
    一債務不同之清償方式，故本院就票據請求部分不另徵收訴
    訴費用，故就負擔票據之被告等不另諭知訴訟費用之分擔，
    就此敘明。
中　　華　　民　　國　　96　　年　　6 　　月　　22　　日
                  民事第五庭    法　官　陳心弘
以上正本係照原本作成
如對本判決上訴，須於判決送達後20日內向本院提出上訴狀
中　　華　　民　　國　　96　　年　　6 　　月　　22　　日
                    　　　　　　書記官　許博為
